【裁判字號】    95,訴,398
【裁判日期】    950606
【裁判案由】    行使偽造貨幣
【裁判全文】
臺灣臺南地方法院刑事判決               95年度訴字第398號
公  訴  人  臺灣臺南地方法院檢察署檢察官
被      告  丁○○
指定辯護人  本院公設辯護人  甲○○
上列被告因行使偽造貨幣案件，經檢察官提起公訴（94年度偵字
第14508號），本院判決如下：
    主  文
丁○○行使偽造通用紙幣，處有期徒刑參年陸月。
扣案偽造新臺幣伍佰元紙幣拾參張均沒收。
    事  實
一、丁○○於民國九十四年十一月二十七日下午一時許，在台南
    市「中山公園」內，遇有兩名姓名不詳之成年男子，向其兜
    售新台幣（下同）五百元紙幣之偽鈔，因生活經濟情況不佳
    ，明知該二名男子所出售之新台幣伍百元紙幣係偽鈔，竟以
    一千五百元之真鈔向其等購得五百元之偽造紙幣十三張。得
    手後，隨身攜帶，於九十四年十一月二十九日上午八時五十
    分許。在台南縣善化鎮○○路與大信路交岔路口附近，基於
    行使偽造紙幣之犯意，持上開購得之偽造紙幣一張，向路邊
    攤販丙○○購買麻油一瓶及玉黍蜀六支共計三百元，丙○○
    收受後，發覺該紙幣與真鈔有異，乃求助旁人圍住丁○○而
    報警處理，經警到場後，當場又在丁○○身上查獲另十二張
    偽鈔。
二、案經台南縣警察局善化分局報告臺灣臺南地方法院檢察署檢
    察官偵查起訴。
    理  由
一、訊據被告丁○○固不爭執於上揭時地購入五百元券十三張，
    持其中一張向丙○○購買麻油及玉黍蜀，為警查獲等情，但
    矢口否認有買入使用偽造紙幣之犯罪故意。辯稱：我不知道
    我用的是偽鈔，我是用我母親留下的舊版的鈔票，別人向我
    買舊版的15張100元鈔票賣6000元及10元的2張賣500元，總
    共賣給他6500元，他都給我500元，他自己拿出的1000元鈔
    票都自己收著等語。辯護人並到庭為之辯護稱：被告在警局
    的說法與法院的說法雖然不一致，但犯罪事實要有證據，被
    告只是有提出證據的權利，被告身上確實有6張千元卷，應
    該是警察忘記了，警察確認是真鈔又還被告，被告確實有拿
    出一千元給丙○○，是丙○○沒有聽到，被告一拿出偽鈔就
    被識破，也僅只於未遂階段。但查：
（一）被告丁○○所犯上揭犯罪事實，迭據被告於警詢及偵查中
      自白不諱（參見警卷第二頁、偵查卷第八─九頁），核其
      所供承之情節一致，並經證人丙○○於警詢時證述甚詳（
      參見警卷第五頁，雖屬審判外之供述，但未據聲明異議，
      依刑事訴訟法第一五九條之五第二項，有證據能力。）又
      有扣案之偽造紙幣五百元券十三張足資佐證。該十三張五
      百元紙幣經送中央印制廠鑑定結果，認該批偽鈔均以彩色
      噴墨方式仿印，「無凹版印紋凸起效果」，紙張非鈔券紙
      ；水印以灰色墨在紙張背面仿製；安全線以亮光物質（含
      1000《應係500》數字）仿鈔券正面五段裸露部份，左下
      角面額數字以噴墨方式仿折光變色油墨。均屬偽鈔等情。
      有中央印製廠95年2月13日中印發字第0950000696號函影
      本附卷足憑，被告明知而購入並使用上開偽鈔事實，可以
      認定。
（二）被告雖於審理中翻異前於偵查中自白之供述，辯稱：我不
      知道是偽鈔云云，惟據證人丙○○於審理中到庭詰證時，
      辯護人問：「拿多少錢給你找？」、答：「拿五百元給我
      找，我看不一樣，像是偽鈔。」，檢察官問：「拿到鈔票
      後，你如何看出有問題？」、答：「那張五百元，拿起來
      跟真鈔對照，我認為不一樣，我就交給賣豬肉的看。」等
      語。足認被告所用以向丙○○購物之上揭五百元券，係一
      般人經手時即易辨識為偽鈔之紙幣，被告自不例外。況且
      ，證人丙○○經手一張即已能辨識其真偽，被告身上持有
      多達十三張，焉有不知係偽鈔之理？於本院所辯並不足採
      。
（三）另被告雖聲請傳喚證人即到場執行逮捕之警員孫德穗，以
      證明被告被逮捕時身上尚有其他之真鈔，非僅持所查獲之
      五百元券行使而已等情，但是經本院傳喚證人孫德穗到庭
      證稱：「我到場時被告已被現場民眾抓住，我從被告手上
      及口袋查出十三張五百元偽鈔。」、「被告身上除鑑定偽
      鈔之十三張外，沒有其他錢。」等語（見本院九十五年五
      月二十三日審筆錄第九頁）是以，亦不據能據證人孫德穗
      之證詞，採信被告之辯解為真。又被告以一般人使用鈔票
      的方式，向他人買麻油等物，他人亦「接受」該鈔票，應
      屬行使偽鈔「既遂」。另本件檢察官舉證以足以使本院認
      定犯罪事實，則被告所得其他有利之辯解，既已無從傳喚
      證明或縱傳喚亦無實益（被告之母親），自無逕為被告有
      利之認定。
綜上所述，被告於審理中翻異前供，所為辯解既不可信。而其於
警詢與審理中所為之自白，核與證人丙○○於警詢及審理中之證
述情節相符，又有扣案之五百元偽造紙幣十三張與中央印製廠之
鑑定函附卷足資佐證。應認被告於偵查中之自白與事實相符。被
告與辯護人上揭辯解均無足採信。本案事證明確，被告行使偽造
之通用紙幣之犯行，足以認定。
二、核被告丁○○所為，係犯刑法第一百九十六條第一項之行使
    偽造通用紙幣罪。被告以偽造通用紙幣冒充真鈔行使，性質
    上當然含有詐欺之成分，且為行使偽造通用紙幣之行為所吸
    收，不另論以詐欺罪。爰審酌被告丁○○之前科素行、犯罪
    動機、手段與其持偽造之五百元通用紙幣用以購物，換取真
    幣，足以擾亂社會金融秩序，被告事後未能坦承認錯，犯後
    態度不佳，被告持有之金額為七千五百元，金額不多等一切
    情狀，量處如主文所示之刑，以示懲儆。扣案之五百元紙幣
    十三張，均係偽造之紙幣，不問屬於犯人與否，均應依刑法
    第二百條之規定，沒收之。
據上論斷，應依刑事訴訟法第二百九十九條第一項前段，刑法第
第一百九十六條第一項、第二百條，罰金罰鍰提高標準條例第一
條前段，判決如主文。
本案經檢察官乙○○到庭執行職務。
中    華    民    國    95    年    6     月    6     日
                  刑事第四庭  審判長法  官  宋明中
                                    法  官  陳欽賢
                                    法  官  朱中和
以上正本證明與原本無異。
如不服本判決，應於判決送達後10日內，向本院提出上訴狀。（
應附繕本）
                                    書記官  陳著振
中    華    民    國    95    年    6     月    8     日
附錄本案論罪科刑法條全文：
刑法第一百九十六條第一項
行使偽造、變造之通用貨幣、紙幣、銀行券，或意圖供行使之用
而收集或交付於人者，處三年以上十年以下有期徒刑，得併科五
千元以下罰金。


司法院資訊處製作；財團法人民間司法改革基金會備份。
